【裁判字號】    98,易,4122
【裁判日期】    990226
【裁判案由】    竊盜
【裁判全文】
臺灣臺中地方法院刑事判決              98年度易字第4122號
公  訴  人  臺灣臺中地方法院檢察署檢察官
被      告  丙○○
上列被告因竊盜案件，經檢察官提起公訴（98年度偵字第17788
號），本院判決如下：
    主    文
丙○○竊盜，處拘役參拾日，如易科罰金，以新臺幣壹仟元折算
壹日。
    犯罪事實
一、丙○○意圖為自己不法之所有，於民國98年5月27日凌晨5時
    許，在臺中縣大里市○○路536 號之金銀島網咖店內，趁鄰
    座之乙○○因疲倦閉眼休憩而無人注意之際，徒手竊取乙○
    ○置放在電腦桌上之機車鑰匙，復於同日凌晨5時45分許，
    接續持上開竊得之機車鑰匙啟動電門之方式，徒手竊取乙○
    ○使用之車牌號碼G6E－515號機車得手。嗣乙○○發現前開
    重型機車失竊後報警處理，經調閱附近監視器畫面始循線查
    知上情，至同年6月10日上午8時許，在臺中縣大里市○○○
    路161 號前（即金銀島網咖店附近）尋獲前開機車（業已發
    還乙○○）。
二、案經乙○○訴由臺中縣警察局霧峰分局報告臺灣臺中地方法
    院檢察署檢察官偵查起訴。
    理    由
壹、證據能力部分：
    按被告以外之人於審判外之言詞或書面陳述，除法律有規定
    者外，不得作為證據；又被告以外之人於審判外之陳述，雖
    不符合同法第159條之1至第159條之4之規定，但經當事人於
    審判程序同意作為證據，法院審酌該言詞陳述或書面陳述作
    成時之情況，認為適當者，亦得為證據；又當事人、代理人
    或辯護人於法院調查證據時，知有第159條第1項不得為證據
    之情形，而未於言詞辯論終結前聲明異議者，視為有前項之
    同意，刑事訴訟法第159條第1項及第159條之5分別定有明文
    。查本判決下列所引用之各項證據方法之證據能力，公訴檢
    察官、被告丙○○於本院審判期日已陳明同意作為證據（見
    本院卷第29頁），且迄至言詞辯論終結前亦未再聲明異議，
    本院審酌該等言詞陳述及書面陳述作成時之情況，並無不宜
    作為證據之情事，依刑事訴訟法第159條之5之規定，自得作
    為證據，合先敘明。
貳、犯罪事實所憑之證據及理由：
一、訊據被告丙○○固坦承有於上開時、地，拿取告訴人乙○○
    置於電腦桌上之機車鑰匙，啟動電門、騎乘前開機車之事實
    ，惟矢口否認有何竊盜犯行，辯稱：伊是因為乙○○一直用
    言語刺激伊，伊不高興，就趁乙○○睡覺時，拿走乙○○的
    機車鑰匙，將乙○○使用中之機車騎至附近公寓底下藏放，
    鑰匙則放回金銀島網咖店原電腦桌上，並無竊取該機車之犯
    意云云。惟查：
  (一)被告於前揭時、地，趁告訴人乙○○因疲倦閉眼休憩而無人
    注意之際，拿取乙○○置放在電腦桌上之機車鑰匙，再持機
    車鑰匙啟動電門之方式竊取乙○○使用中之車牌號碼G6E－5
    15號機車得手等情，業經證人即被害人乙○○於警詢、偵查
    及本院審理時證述甚詳，且有金銀島網咖店前之監視器翻拍
    畫面4 張、臺中縣警察局車輛尋獲電腦輸入單及贓物認領保
    管單各1 份在卷可稽，核與被告供述相符，被告此部分自白
    與事實相符，足堪採信。是上開機車鑰匙、機車係被告未經
    告訴人乙○○之同意而私自取走之事實，即堪認定。
  (二)被告雖辯稱：是為了報復乙○○，才將上開機車騎乘至網咖
    附近公寓騎樓下藏放，讓乙○○找不到，並無竊取該機車之
    犯意云云。然查：
  1.於98年5 月27日乙○○發現機車失竊後之翌日（即28日），
    曾先行至金銀島網咖店調閱監視器畫面，而發現係被告竊取
    其使用之機車，乙○○隨即以電話詢問被告機車在何處？被
    告雖告以：機車在金銀島網咖店附近（即尋獲地點之臺中縣
    大里市○○○路161號附近），鑰匙則放置在金銀島網咖店
    內原電腦位置處云云，但經乙○○回金銀島網咖店原處尋覓
    卻未發現機車鑰匙，乙○○再詢問金銀島網咖店店長陳錦漢
    ，亦未發現有人拾獲機車鑰匙等情，業據證人乙○○於本院
    審理時證述甚詳（見本院卷第27頁），核與證人即金銀島網
    咖店店長陳錦漢於警詢中證述情節相符（見偵查卷第13頁）
    ，是被告辯稱將機車鑰匙放回金銀島網咖店原電腦桌上云云
    ，顯與事實不符。
  2.又被告雖告知乙○○：機車在金銀島網咖店附近（即尋獲地
    點之臺中縣大里市○○○路161 號附近）云云，但經乙○○
    花費3 天時間，動員多名親友在上開尋獲地點附近尋覓，卻
    未發現機車等情，業據證人乙○○於警詢（見警卷第8 頁）
    、偵查（見偵查卷第23頁）及本院審理時（見本院卷第27至
    28頁）證述甚詳；被告於警詢中亦供稱：「我後來有再至該
    地點看機車，但機車已經沒有在那邊，不知道現在在何處。
    …」等語（見警卷第4 頁），核與證人乙○○證述在尋獲機
    車附近未發現機車之情節相符。足認被告竊取機車後並非藏
    放在在金銀島網咖店附近（即尋獲地點之臺中縣大里市○○
    ○路161號附近）。雖員警於98年6 月10日上午8時許，係在
    臺中縣大里市○○○路161 號前（即金銀島網咖店附近）尋
    獲上開失竊機車。然倘上開機車係他人所竊取，何以尋獲前
    屢經乙○○至同一地點尋覓均未有所獲，而至失竊10餘日後
    恰巧係在被告供述之停放機車地點尋獲？足認被告係因竊盜
    犯行已遭乙○○發現，畏罪情虛始將上開機車停放在尋獲地
    點，以利日後尋獲時脫罪之用。故自難以在上開地點尋獲失
    竊機車，而為被告有利之認定。
  3.再證人乙○○於偵查及本院審理時均證稱：伊失竊當日才剛
    加滿油，尋獲機車後油表下降約2 格，遭使用之油量足供騎
    乘由金銀島網咖店至臺中市來回使用等語。又乙○○使用之
    上開機車失竊前停放之位置（臺中縣大里市○○路536 號金
    銀島網咖店前），與被告辯稱停放位置（即員警尋獲位置）
    間，距離僅約115公尺，此有現場位置照片2張、相關位置圖
    1 份（見偵查卷第14、16頁）附卷可稽。足證上開機車遭竊
    取後，已使用一頗長距離，此益足證被告辯稱竊取機車後即
    停放在上開尋獲地點附進云云，顯不實在。從而，被告未經
    告訴人乙○○之同意，擅自竊取上開機車之鑰匙，以該鑰匙
    啟動電門騎乘前開機車離開，對於前開機車已有現實的管領
    支配力，且在明知告訴人乙○○發現失竊心焦而報警之情況
    下，仍拒不告知，是其未經乙○○之同意，擅自騎走前開機
    車，直至警方調監視器畫面循線查悉係被告所為時，方坦認
    並找機會棄置前開機車至尋獲地點，足見被告主觀上有認識
    將持續性破壞被害人乙○○對於前開機車之持有支配關係，
    並建立自己之持有支配關係，其有不法所有意圖之竊盜故意
    ，已臻明確。
  (三)刑法第19條第3 項之原因自由行為，係指行為人在精神、心
    智正常，具備完全責任能力時，本即有犯罪故意，並為利用
    以之犯罪，故意使自己陷入精神障礙或心智缺陷狀態，而於
    辨識行為違法之能力與依辨識而行為之自我控制能力欠缺或
    顯著降低，已不具備完全責任能力之際，實行該犯罪行為；
    或已有犯罪故意後，偶因過失陷入精神障礙或心智缺陷狀態
    時，果為該犯罪；甚或無犯罪故意，但對客觀上應注意並能
    注意或可能預見之犯罪，主觀上卻疏未注意或確信其不發生
    ，嗣於故意或因有認識、無認識之過失，自陷於精神障礙或
    心智缺陷狀態之際，發生該犯罪行為者，俱屬之。故原因自
    由行為之行為人，在具有完全刑事責任能力之原因行為時，
    既對構成犯罪之事實，具有故意或能預見其發生，即有不自
    陷於精神障礙、心智缺陷狀態及不為犯罪之期待可能性，竟
    仍基於犯罪之故意，或對應注意並能注意，或能預見之犯罪
    事實，於故意或因過失等可歸責於行為人之原因，自陷於精
    神障礙或心智缺陷狀態，致發生犯罪行為者，自應與精神、
    心智正常狀態下之犯罪行為同其處罰。是原因自由行為之行
    為人，於精神、心智狀態正常之原因行為階段，即須對犯罪
    事實具有故意或應注意並能注意或可得預見，始符合犯罪行
    為人須於行為時具有責任能力方加以處罰之原則（最高法院
    96年度台上字第6368號判決參照、登載於司法院公報第50卷
    第9 期）。本件被告雖供稱竊盜前曾喝酒，然被告與乙○○
    於當日（即27日）凌晨雖曾飲用保力達飲料提神，但喝完保
    力達飲料後，被告繼續在金銀島網咖店打電玩，被告精神狀
    態很好等情，揆諸前開說明，被告並無刑法第19條第1 項、
    第2項免罰、減刑規定之適用，附此敘明。
  (四)綜上所述，被告所辯，顯係卸責之詞，委無足取，本件事證
    明確，被告竊盜未遂犯行堪以認定。
二、核被告丙○○所為，係犯刑法第320條第1項之竊盜既遂罪。
    其於密接之時、地中，竊取告訴人乙○○之鑰匙，復持以竊
    取該車牌號碼G6E－515號機車之行為，係以接續之行為持續
    侵害乙○○之財產法益，為接續犯，僅為一罪。爰審酌並無
    前科，素行尚佳，不思以正當途徑獲取財物，圖以竊盜財物
    滿足自己之慾望，犯罪之動機、目的、手段、犯罪所致被害
    人之損害，犯罪後雖未賠償告訴人乙○○，但已取得告訴人
    諒解等一切情狀，量處如主文所示之刑，並諭知易科罰金之
    折算標準。又依刑法第74條第1項規定：受2年以下有期徒刑
    、拘役或罰金之宣告，而未曾因故意犯罪受有期徒刑以上刑
    之宣告，認以暫不執行為適當者，固得宣告2年以上5年以下
    之緩刑。本件被告雖未曾因故意犯罪受有期徒刑以上刑之宣
    告，惟被告始終否認犯行，未曾表示悔悟，經本次刑之宣告
    後，難認已知所警惕，而無再犯之虞，本院因認對被告所處
    之刑，自有執行之必要，以示懲儆，故予不宣告緩刑，併此
    敘明。
據上論斷，依刑事訴訟法第299條第1項前段，刑法第320條第1項
、第41條第1項前段，刑法施行法第1條之1，判決如主文。
本案經檢察官甲○○到庭執行職務。
中    華    民    國    99    年    2     月    26    日
                  刑事第十二庭  法  官  楊文廣
以上正本證明與原本無異。
如不服本判決應於收受判決後10日內向本院提出上訴書狀，並應
敘述具體理由；其未敘述上訴理由者，應於上訴期間屆滿後20日
內向本院補提理由書（均須按他造當事人之人數附繕本）「切勿
逕送上級法院」。
                                書記官  陳靖騰
中    華    民    國    99    年    2     月    26    日
附錄論罪科刑法條
中華民國刑法第320條
意圖為自己或第三人不法之所有，而竊取他人之動產者，為竊盜
罪，處5  年以下有期徒刑、拘役或 5 百元以下罰金。
意圖為自己或第三人不法之利益，而竊佔他人之不動產者，依前
項之規定處斷。
前二項之未遂犯罰之。

司法院資訊處製作；財團法人民間司法改革基金會備份。
